【裁判字號】    97,易,940
【裁判日期】    990430
【裁判案由】    妨害家庭
【裁判全文】
臺灣新竹地方法院刑事判決               97年度易字第940號
公  訴  人  臺灣新竹地方法院檢察署檢察官
被      告  丙○○原名陳佳雯.
選任辯護人  陳傳中律師
被      告  甲○○
選任辯護人  林一哲律師
上列被告等因妨害家庭案件，經檢察官提起公訴（97年度偵字第
8084號），本院判決如下：
    主  文
丙○○有配偶而與人通姦，處有期徒刑伍月，如易科罰金以新臺
幣壹仟元折算壹日。
甲○○與有配偶之人相姦，處有期徒刑伍月，如易科罰金以新臺
幣壹仟元折算壹日。
    事  實
一、丙○○（原名陳佳雯）原為乙○○之妻，為有配偶之人（丙○○與乙○○已於民國97年5 月30日登記離婚），甲○○與
    丙○○同為巨擘科技股份有限公司（下稱巨擘公司）電腦儲
    存媒體部之員工，甲○○亦知悉丙○○為有配偶之人，丙○○、甲○○竟分別基於通姦、相姦之犯意，於97年5 月14日
    上午8 時8 分至8 時34分間，在新竹地區某處，於丙○○所
    有之車號0800-PQ 號自用小客車內，為性行為1 次，各別為
    通姦、相姦之行為。嗣因乙○○認丙○○於同年4 月中旬突
    然提議離婚驚覺有異，為查明原因，於同年月13日晚上9 時
    ，把錄音筆設定於上午8 時8 分自動開啟後，將該錄音筆藏
    放在上開自用小客車駕駛座椅子下方之皮套夾層間，並於同
    年月14日晚上丙○○下班返家後，取出上開錄音筆播放錄音
    內容，發現錄得丙○○、甲○○上開性行為之過程，經質問
    丙○○後，始知悉上情。
二、案經乙○○訴由臺灣新竹地方法院檢察署檢察官偵查起訴。
    理  由
壹、程序部分：
一、按被告以外之人於審判外之陳述，雖不符前四條之規定，而
    經當事人於審判程序同意作為證據，法院審酌該言詞陳述或
    書面陳述作成時之情況，認為適當者，亦得為證據；當事人
    、代理人或辯護人於法院調查證據時，知有第159 條第1 項
    不得為證據之情形，而未於言詞辯論終結前聲明異議者，視
    為有前項之同意，刑事訴訟法第159 條之5 定有明文。查本
    案除被告2 人及其等辯護人均認錄音紀錄光碟片係違法取得
    之證據，無證據能力；被告甲○○及其辯護人另認共同被告
    丙○○於偵查中之供述、證人即告訴人乙○○於偵查中之證
    述及本院勘驗上開錄音紀錄光碟片之錄音譯文，亦無證據能
    力外，被告2 人及其等辯護人對於本判決以下引用之其餘被
    告以外之人於審判外作成之供述均不爭執（公訴人原提出證
    人即告訴人之父范揚暘偵查中之證述、告訴人製作之錄音光
    碟譯文及檢察事務官製作之勘驗筆錄等證據，均經公訴人於
    本院審理時捨棄【見本院卷第107 頁、第194 頁】），亦未
    於言詞辯論終結前聲明異議，本院審酌上開證據資料製作時
    之情況，尚無違法不當及證明力明顯過低之瑕疵，亦認為以
    之作為證據應屬適當，而其餘所依憑判斷之非供述證據，公
    訴人、被告2 人及其等辯護人對證據能力均表示並無意見，
    本院亦查無係公務員違背法定程式所取得之情形，且各該證
    據均經本院於審判期日依法進行證據之調查、辯論，被告2
    人於訴訟上之防禦權，已受保障，故該等證據資料均有證據
    能力。
二、次按刑事訴訟法第159 條第1 項規定：「被告以外之人於審
    判外之言詞或書面陳述，除法律有規定者外，不得作為證據
    」；其立法本旨係以證人於審判外之言詞或書面陳述，屬於
    傳聞證據，此項證據，當事人無從直接對於原供述者加以詰
    問，以擔保其真實性，法院亦無從直接接觸證人而審酌其證
    言之憑信性，違背直接審理及言詞審理之原則，除具有必要
    性及信用性情況之除外者外，原則上不認其有容許性，自不
    具證據能力；至所謂具有必要性及信用性情況者，例如刑事
    訴訟法第159 條之1 、之2 、之3 、之4 、之5 情形，仍例
    外認其有證據能力，然此乃係指法院未於審判期日傳喚相關
    證人到庭，案件僅能依靠該等證人於審判外之陳述以為判斷
    之情形，始需就該等審判外供述證據嚴格依照刑事訴訟法第
    159 條之1 至之5 所定要件一一檢視各該證人之供述，作為
    證據之資格。倘法院已經依據當事人聲請傳喚證人到庭接受
    檢辯雙方之交互詰問，則法院既已透過直接、言詞審理方式
    檢驗過該證人之前之證詞，當事人之反對詰問權亦已受到保
    障得以完全行使之情況下，該等審判外證據除有其他法定事
    由（例如：非基於國家公權力正當行使所取得或私人非法取
    得等，而有害公共利益，即以一般證據排除法則為判斷），
    應認該審判外供述已得透過審判程式之詰問檢驗，而取得作
    為證據之資格，亦即其審判外供述與審判中供述相符部分，
    顯然已經構成具備可信之特別情狀，當然有證據資格（實務
    上之作用常為引用該等陳述與審判中陳述相符，強化該證人
    供述之可信度），其不符部分，作為檢視審判中所為供述可
    信與否之彈劾證據，當無不許之理，甚者，其不符部分倘係
    於司法警察、檢察事務官調查中之供述，作為認定被告犯罪
    與否或不構成犯罪與否之證據，亦僅需依照刑事訴訟法第15
    9 條之2 規定，斟酌其審判外供述作成外部環境、製作過程
    、內容、功能等情況認為之前供述較為可信，即可取得證據
    資格，而作為認定事實之證據資格，此有最高法院94年度台
    上字第2507號、95年台上字第2515號判決意旨足資參照。查
    證人即告訴人乙○○、證人即共同被告丙○○，均經本院於
    審判期日傳喚到庭，具結後行交互詰問程序，直接言詞審理
    檢視其證詞，並給予被告甲○○及其辯護人詰問之機會，且
    再提示上開證人之上開偵訊筆錄要旨，由被告甲○○及其辯
    護人依法辯論，故上開證人於偵訊中之陳述，當然已取得作
    為證據之資格，而有證據能力。
三、再按違法取得之證據，依取得來源分別，可分為公權力違法
    取得之證據及私人違法取得之證據。就公權力違法取得之證
    據，其證據能力之判斷，刑事訴訟法第158 條之4 已定有明
    文：「除法律另有規定外，實施刑事訴訟程序之公務員因違
    背法定程序取得之證據，其有無證據能力之認定，應審酌人
    權保障及公共利益之均衡維護。」然就私人違法取證是否應
    予排除，併其排除範圍、排除強度為何，尚未見立法者將其
    意旨行諸法文。故就私人違法取得之證據，其證據能力應否
    予以排除，應權衡「抑制非法取證」與「抑制犯罪」二目的
    後決定之。而關於「抑制非法取證」之目的考量方面，在私
    人以不法方式取得證據之情形，因為調查、蒐集證據之私人
    ，所有之武器與被告相同，均未擁有與國家偵查機關等同之
    強制處分權，況即使允許該等證據進入法院，也不能解免該
    不法蒐證之私人所應負擔之刑事責任或其他責任。故除非該
    私人以不法方式取得證據係基於「偵查機關之助手」之地位
    （例如，受偵查機關之託，以不法方式取證以避免偵查機關
    自行以不法方式取證會遭排除）或其他相類之情形外，私人
    以不法方式取得證據，從抑制非法取證之觀點係為規範偵查
    機關之不法行為觀察，既與抑制違法偵查之目的無涉，是私
    人以不法方式所取得之證據，當有證據能力。又被告2 人所
    涉刑法第239 條之通姦與相姦罪，係牽涉性行為之犯罪，此
    種犯罪本即具有極高之隱密性，原本不易取得直接之證據，
    況實體法就私人違法取得證據之行為，所施以之刑罰制裁強
    度（私人違法取得證據，可能觸犯之罪名舉其要者如刑法第
    304 條強制罪、第306 條侵入住宅罪、第315 條之1 妨害秘
    密罪或通訊保障及監察法第24條第1 項、同法第25條之罪）
    遠較欲證明之目的犯罪即刑法第239 條之通姦、相姦罪相當
    或更為嚴厲，故斟酌上情，本案告訴人乙○○提出之錄音紀
    錄光碟片內之錄音內容，縱係未經被告2 人同意所側錄，惟
    揆諸前揭說明，告訴人乙○○取得前揭證據既無關乎公權力
    之行使，權利受侵害之被告2 人亦非無從以其他途徑救濟其
    受損權利，故於現行法律無明文規定私人違法取得之證據予
    以排除之情況下，認上開錄音紀錄光碟片，應有證據能力。
    至本院依刑事訴訟法第164 條之規定，勘驗調查上開具有證
    據能力之錄音紀錄光碟片後，製成勘驗筆錄附卷，並依同法
    第165 號第1 項之規定踐行調查證據之程序，則本院勘驗上
    開錄音紀錄光碟片後製成之勘驗筆錄內容，亦有證據能力甚
    明。
貳、實體方面
一、認定犯罪事實所憑之證據及認定之理由：
    訊據被告丙○○（原名陳佳雯）、甲○○2 人對於被告丙○○與告訴人乙○○原為夫妻，被告2 人同為巨擘公司電腦儲
    存媒體部之職員，被告甲○○知悉被告丙○○為告訴人之配
    偶等事實，惟均矢口否認有何通姦、相姦之犯行，被告丙○○辯稱：沒有證據證明乙○○提出之錄音光碟內的聲音是我
    的聲音，該錄音光碟，亦不能排除係事後合成，我沒有於案
    發時地在車上與甲○○發生性行為云云。被告甲○○辯稱：
    案發當時我在公司新竹廠上班，丙○○則到苗栗，2 人沒在
    一起，如何為通、相姦之行為，且並無證據證明乙○○提出
    錄音光碟內的聲音是我的聲音，該錄音光碟，也不能排除係
    事後合成，我沒有於案發時地在車上與丙○○發生性行為云
    云。經查：
(一)、被告丙○○與告訴人乙○○於案發當時為夫妻關係，被告2
    人則為巨擘公司電腦儲存媒體部之員工，被告甲○○知悉被
    告丙○○為有配偶之人，惟被告2 人於上開時地，在上開自
    用小客車內為性行為1 次，嗣因告訴人認為被告丙○○於同
    年4 月中旬突然提議離婚，為查明原由，乃於同年月13日晚
    上9 時許，將錄音筆設定於上午8 時8 分自動開啟後，藏放
    在上開自用小客車駕駛座椅子下方皮套夾層間，迨於同年月
    14日晚上取出錄音筆播放，再質問被告丙○○而查知上情等
    情，業經證人即告訴人於本院審理時證稱：車號0080-PQ 號
    自用小客車是登記在丙○○名下，通常由丙○○上下班使用
    。97年4 月中，丙○○莫名其妙的提出離婚，我覺得有些問
    題，就放錄音筆看能不能聽到她心理的話，我於同年月13
    日晚上9 點把該錄音筆放在駕駛座椅子下面的皮套夾層間，
    設定上午8 時8 分自動開啟，同年月14日晚上，把錄音筆取
    出後，聽到丙○○與甲○○間的床第聲音，因丙○○的聲音
    很好分辨，而我與甲○○有數面之緣，大部分是巨擘公司員
    工旅遊時，甲○○晚上都會邀我喝酒，他的聲音有很重的臺
    語口音，一聽就知道是他的聲音，我當下非常傷心，當日翻
    來翻去輾轉難眠，直到凌晨3 點，丙○○被我吵醒，問我為
    何翻來翻去吵到她睡覺，我那時眼淚掉下來，問他早上在車
    上做了什麼，為何這樣對我，她很驚訝的看著我，問我怎麼
    知道，我就告訴她車上有裝錄音筆，錄到妳與甲○○在車上
    做些什麼事情，那時她也哭了，並說因為她平時與甲○○常
    常談心，有對甲○○訴苦，讓她對甲○○產生好感，有安全
    感，就發生了感情等語明確（見本院卷第183 至185 頁），
    並提出錄音紀錄光碟片1 片在卷可佐。而被告2 人於偵查中
    亦均供稱其等均在巨擘公司電腦儲存媒體部工作等語（見97
    年度他字第1812號卷第22頁）。又經本院當庭勘驗證人即告
    訴人所提出被告2 人間錄音紀錄光碟之如下內容：
    【全段錄音背景均為警廣廣播內容】
    【錄音內容標示「....」部分表示聽不清楚】
    1：44至3：00(拍擊聲)
    2：59 男：喔喔!
    3：52 男：啊!
    4：05 女：不要了。
    4：06 男：不要了？
    4：44至4：53
          男：....才剛要射出來，射精耶! 你看，快點、快點
              要射了要出來了，快點，真的。
    5：03 男：啊!
    5：11 男：啊!
    6：24 男：啊、啊!
    6：28 男：啊!
    6：51 男：喔喔喔（持續聲）小力點（臺語）。
    7：01 男：放我出來，好了。
    7：03 女：（笑聲）
    7：06 男：我真的怕你（臺語）。
    7：09 男：啊、啊好了、好了，你這樣拉，這樣拉（臺語）
    7：16 男：啊，喔喔喔（持續聲）。
    7：35 女：（笑聲）
    7：41 男：啊，又來了，你講不會鐵齒，你講不會走（臺語
              ）
    8：06 男：喔（持續聲）。
    8：41 男：喔!
    8：46 男：喔!
    8：49 男：喔!
    8：52 男：喔，好啦我是你的。
    8：56 女：不要啦。
    8：57 男：我豁出去了，豁出去。
    9：04 女：不要。
    9：06 男：這你的。
    9：11 男：我你祖母也豁出去。
    9：13 女：昨天你又輸多少錢？
    9：18 男：起來，給我起來，起來，搞定，給我脫衣服你就
              穿內褲。
    9：28 男：給我起來。
    9：30 男：來抱一下，快點抱一下，抱一下，快起來抱一下
              ，抱一下就好了。
    9：40 女：不要啦，等一下還要上班（笑聲）。
    9：42 男：好啦!快、快。
    9：51 男：腳跨過來啊!
    9：52 女：我不要。
    9：53 男：跨過來抱一下，快，快點啊！
    9：57 男：（用力聲）這樣沒有抱到啊！快啊！
   10：28 女：（呻吟聲）
   15：06 女：（呻吟聲），用力點，用力點。
   16：21 男：起來啊，好了嗎？太爽了吧。
   16：26 女：太爽了。
   16：27 男：起來啊!
   16：30 男：要不要放過我？蛤?要不要放過我?蛤?
   17：15 男：要不要放過我啊?
   17：37 女：不要了啦!
   17：38 女：(呻吟聲)。
   17：53 男：好啦!最後一次。
   【19：08 廣播報時（8點27分）】
   19：48 男：下來繼續（臺語）看我好好對付你。
   【22：00 警廣新聞】
   【新聞播報提及花蓮當日清晨發生地震及四川在前天發生強
     震及遠航昨天暫時停止營運，今日開始暫停國內外航線，
     預計到18日開出新班機再回來。】
   22：11女 ：（呻吟聲）。
   22：54 男：（吐氣聲）。
   23：36 男：啊!
   23：39 女：還不行。
   23：52 男：....繼續。
   23：58 男：下來，下來，繼續下來就對了啦!
   24：30 男：對。
   25：12 女：（呻吟聲）。
   25：17 男：不會自己動。
   25：25 男：快起來（臺語）。
   26：08 男：（呻吟聲）
   26：09 男：喔! 讚讚讚讚讚讚讚（國語），趕緊過來（臺語
              ）。
   26：14 女：你要回去嗎？
   26：15 男：對啊!
   26：16 女：你要寫什麼?
   26：17 男：誰？
   26：18 女：你還要寫什麼？
   26：19 男：你說你回去寫什麼？
   26：20 女：嗯。
   26：21 男：不用寫啊!
   27：52 女：ㄟˋ，我不回去啊!
   30：12【測速機響(限速50公里)】
   堪認上開錄音內容，確係男女在車內從事性行為之過程無訛
   。再依上開警廣新聞內容，互核本院依職權查詢：華夏經
   緯網訊97年5 月13日8 時57分報導：遠航島內航線最後一班
   飛機，於昨晚6 時53分從臺東起飛，晚上7 時45分降落在臺
   北松山機場後，遠航正式吹起熄燈號。中時電子報97年5
   月14日報導：臺東太麻里於當日凌晨2 時27分發生芮氏規模
   5.3 之地震。雅虎新聞97年5 月18日一周大事，其中關於
   ：中國四川省汶川縣12日下午2 時28分發生規模7.9 之強烈
   大地震及遠東航空12日無預警逕行宣布暫時停止營運等相關
   新聞資料（見本院卷第178 至180 頁），亦可認定上開錄音
   時間，確為97年5 月14日無誤。另依上開錄音筆設定8 時8
   分開啟、上開警廣報時時間及勘驗之錄音內容分段時間，亦
   可認定上開男女性行為之過程為當日8 時8 分起至8 時34分
   之間無訛，足見證人即告訴人上開證述信而有徵，應可採信
   。
(二)、被告2 人固分別以上開情詞置辯，否認有何通姦、相姦之犯
    行，惟：
１、上開錄音光碟片經本院分別送請法務部調查局及內政部警政
    署刑事警察局鑑定聲紋結果，固均因錄音品質不佳而無法作
    聲紋比對鑑定，此有法務部調查局99年2 月22日調科參字第
    09900073280 號聲紋鑑定報告書及內政部警政署刑事警察局
    99年3 月10日刑鑑字第0990029989號函各1 份在卷可佐（見
    本院卷第159 至161 頁、166 頁）。惟告訴人於97年5 月15
    日凌晨3 時許，曾以發現被告2 人在上開自用小客車內為性
    行為一事質問被告丙○○，同日上午10時許，更播放錄音筆
    錄得之部分內容予被告丙○○聽聞，被告丙○○均不否認曾
    與被告甲○○在上開自用小客車內為性行為，亦未表示錄音
    筆所錄得非其聲音等情，業經證人即告訴人於本院審理時證
    述在卷（見本院卷第185 至186 頁）。又被告丙○○於案發
    後之97年5 月16日，旋即出具聲明書，記載：「本人陳佳雯
    （即丙○○）因長年與老公乙○○感情不睦，一心想離婚，
    於民國97年5 月14日終於等到機會，因知老公乙○○於車內
    放置錄音設備，因此決定故意設計公司同仁甲○○先生，造
    成我先生乙○○的誤會，達到離婚效果，在此對甲○○先生
    深感抱歉，願甲○○先生能原諒，特此聲明，此一事件完全
    本人陳佳雯一手策劃設計全部事件，與受害人柯照照（應為
    甲○○之誤）先生無關，特此聲明。」等語，有聲明書1 份
    附卷可佐（見97年度他字第1812號卷第10頁）。其後被告丙○○於告訴范揚暘（即告訴人之父）妨害名譽案件中，該案
    承辦檢察官於97年7 月29日偵訊時，被告丙○○另供稱：我
    經常把車輛牽去洗車，還沒離婚前某日，我看到車上某處有
    錄音筆，我看到很生氣，因當時錄音筆是開啟錄音狀態，我
    做很激烈的手段，讓乙○○誤會我與甲○○的關係，我故意
    把飲料弄在身上，把外套脫掉，裡面聲音只有廣播聲音，我
    就跟甲○○說我手情不好，找他聊天，我設計了甲○○，當
    時甲○○坐在副駕駛座，我故意爬到後座去，故意按甲○○
    幾下，讓他叫很大聲，乙○○就誤會我跟甲○○有關係等語
    （見97年度他字第1812號卷第18頁），而被告甲○○於同日
    偵訊中更附和被告丙○○之說詞，供稱：（問：是否有陳佳
    雯【即丙○○】所述一事？）有。當時我在車上發出的聲音
    是驚嚇、會痛的聲音等語（見97年度他字第1812號卷第18頁
    ）。顯見被告2 人對於告訴人手上握有其等2 人在車內之對
    話資料，而該等資料足以顯示係其等在車內性行為之過程一
    節知悉甚詳，如被告2 人確無上開內容之對話，大可直接否
    認，何需設詞另行解釋？參酌被告丙○○就告訴人在上開自
    用小客車內放置錄音筆私下錄音部分，曾對告訴人提出妨害
    秘密告訴，嗣經臺灣新竹地方法院檢察署檢察官以告訴人所
    為與刑法第315 條之1 之構成要件不符為由，為不起訴處分
    ，有臺灣新竹地方法院檢察署97年度偵字第5762號不起訴處
    分書1 份在卷可佐（見本院卷第87至89頁），益見被告丙○○已然確定上開錄音內容係其與被告甲○○之聲音無誤，否
    則豈敢對告訴人提出妨害秘密告訴，不怕其自身另涉犯誣告
    之罪嫌，是被告2 人辯稱無法證明上開錄音光碟內容係其等
    之聲音云云，顯為卸責之詞，無足採信。
２、上開錄音內容既為被告2 人之對話聲音，其等對於相關內容
    應知悉甚詳，已如上述，而本件案發後，本院行審理程序前
    ，被告2 人復未表明上開錄音光碟內容有何合成製作之情，
    則被告2 人於本院審理時另辯稱不能排除上開錄音內容是合
    成製作云云，顯屬無稽。況上開錄音內容背景為警廣廣播聲
    音，因廣播內容摻雜其間，致無法勘驗部分對話內容，更導
    致錄音品質不佳，無法作成聲紋比對鑑定，均如上述，上開
    錄音內容如係告訴人故意合成，豈有如此製作之道理，是被
    告2 人另辯稱上開錄音內容可能是合成製作云云，亦無足信
    。
３、被告甲○○另辯稱其於案發當時在公司新竹廠上班，被告丙○○則到苗栗，其等2 人未在一起云云。查巨擘公司上班起
    訖時間為上午8 時30分至下午5 時30分，且以登錄掌形為出
    勤紀錄之依據，請假外出須填寫請假申請單，並於「員工出
    入廠登記本」填寫出廠時間，如因公外出須於「員工出入廠
    登記本」填寫出廠及回廠時間，而被告甲○○係於案發當日
    上午7 時25分上班、下午7 時01分下班，案發當日8 時至9
    時30分間並無請假之紀錄，惟於同日上午11時20分出廠至苗
    栗洽公，於同日下午6 時35分回廠；被告丙○○於案發當日
    上午7 時27分上班、下午7 時下班，於同日上午7 時35分至
    苗栗洽公，於同日下午6 時30分回廠等情，有巨擘公司98年
    1 月9 日（98）巨管字第001 號函暨所附被告2 人97年全年
    期間之掌形紀錄及98年4 月30日（98）巨管字第043 號函暨
    所附97年4 月至6 月間員工出入廠登記本各1 份在卷可佐（
    見本院卷第66至75頁、第82至84頁）。細繹上開資料，足見
    被告丙○○於案發當日上午7 時27分上班後，旋於上午7 時
    35分即行外出之事實，而被告甲○○於案發當時雖無登記外
    出之紀錄，然巨擘公司上班起訖時間既為上午8 時30分至下
    午5 時30分，則被告甲○○於案發當日7 時25分上班後至同
    日上午8 時30分正式上班前，被告甲○○應得自由進出廠區
    ，是其於案發當日上午8 時8 分另行外出與被告丙○○同車
    ，本非難以想像，且亦非巨擘公司上開資料所能登記得知。
    又巨擘公司之「員工出入廠登記本」僅限於員工請假外出及
    員工因公外出始需登記，則員工逾上班時間始進入公司，既
    不需在「員工出入廠登記本」登記，則被告甲○○於案發當
    日先行以掌形紀錄到廠時間後即行外出，嗣再進入公司，即
    無需填具「員工出入廠登記本」，則上開「員工出入廠登記
    本」未有被告甲○○之出入廠登記資料，自屬當然，尚難僅
    依被告甲○○上開上班時間紀錄及「員工出入廠登記本」，
    逕為被告甲○○於案發當時均在公司而無外出之認定。至被
    告甲○○另提出97年5 月12日之電子郵件，證明其於案發當
    日上午9 時30分需參加巨擘公司物品小組會議之情，惟上開
    電子郵件，僅係通知被告甲○○應於案發當日參與會議討論
    ，無足為被告甲○○確有於案發當日參與會議之證明。況
    本件案發時間為上午8 時8 分至8 時34分間，未與上開會議
    時間重疊，是縱被告甲○○確曾參與上開會議，亦無從據為
    被告甲○○有利之認定，而被告2 人確於上開時地為性行為
    一節，既如上述，則被告甲○○此部分之辯解，亦係卸責之
    詞，難以採信。
(三)、綜上，被告2 人所辯均為事後卸責之詞，不足採信，本案事
    證明確，被告2 人於上開時地為性行為1 次，分別為通姦、
    相姦之犯行，洵堪認定，應予依法論科。
二、論罪科刑：
(一)、核被告丙○○所為，係犯刑法第239 條前段之通姦罪，被告
    甲○○所為，則係犯同條後段之相姦罪。
(二)、爰審酌被告2 人均無前科之素行，其等因工作關係結識，均
    明知彼此均有家庭，仍無法自制而發生姦情，雖感情之事無
    法強求，然其等於犯罪後對告訴人毫無歉疚，反而矯言卸責
    ，足見被告2 人犯罪後並無悔意之心，惟通姦、相姦罪本僅
    係國家就侵害婚姻貞潔性者予以刑罰之規定，然維繫婚姻關
    係存續之基礎係雙方之互信及互愛，非性關係本身，而此信
    任及愛意為人類之情感投射，本質上原非得以始終如一，情
    感復為人格權構成之核心價值，情感面向之無暇、存續更非
    人民法律上之義務，而刑罰規範之目的，無非係就告訴權人
    維繫婚姻繼續存在之利益予以保護，然告訴權人所受之損害
    既得以民事請求之方式彌補其權利之損害，且於通姦、相姦
    事實已然發生之此情況下，「維繫婚姻續存」之目的究竟對
    婚姻雙方是福是禍，亦未可知，此類行為在風氣開放之現今
    社會，所造成之不良觀感或影響，亦屬有限，故被告2 人於
    刑罰上之可責性容非重大，刑度原不宜過於嚴苛，然慮及其
    等智識程度，對於刑法上處罰通姦、相姦罪刑之規定應知之
    甚明，仍然為之，對於告訴人身為婚姻關係一方之感受，自
    造成一定程度之傷害等一切情狀，分別量處如主文所示之刑
    ，並均諭知如易科罰金之折算標準。
據上論斷，應依刑事訴訟法第299 條第1 項前段，刑法第239 條
、第41條第1 項前段，刑法施行法第1 條之1 ，判決如主文。
本案經檢察官洪裕翔到庭執行職務。
中    華    民    國    99    年    4     月    30    日
                  刑事第三庭    法  官  林昌義
以上正本證明與原本無異。
中    華    民    國    99    年    4     月    30    日
                                書記官  黃伊婕
如不服本判決，應於收受本判決後10日內向本院提出上訴書狀。
上訴書狀應敘述具體理由，未敘述上訴理由者，應於上訴期間屆
滿後20日內補提理由書狀於本院（均須按他造當事人之人數附繕
本，並請勿「逕送上級法院」）。
附錄本案論罪科刑法條：
中華民國刑法第239條
有配偶而與人通姦者，處一年以下有期徒刑。其相姦者亦同。

司法院資訊處製作；財團法人民間司法改革基金會備份。
